【裁判字號】    95,上更(一),25
【裁判日期】    950426
【裁判案由】    常業詐欺等
【裁判全文】
臺灣高等法院臺中分院刑事判決      95年度上更(一)字第25號
上  訴  人
即  被  告  甲○○
            午○○
上列上訴人等因常業詐欺等案件，不服臺灣臺中地方法院中華民
國九十二年九月十七日第一審判決（民國八十九年度訴字第二七
二三號，起訴案號：臺灣臺中地方法院檢察署八十九年度偵字第
一三○二號、第三五四六號、第三五六九號），提起上訴，經最
高法院第一次發回更審，本院判決如下：
    主  文
原判決關於甲○○、午○○部分均撤銷。
甲○○共同意圖為自己不法之所有，以詐術使人將本人之物交付
為常業，處有期徒刑壹年，緩刑肆年。偽造之「正信代書事務所
」印章壹枚、「龔仁禮」印章壹枚、如附表壹所示偽造之「子○
○」印章、印文、署押、如附表貳所示偽造之「子○○」署押、
「龔仁禮」印文、如附表參所示偽造之「周世昌」印章、印文、
署押、「黃進興」署押、「陳勝」署押、「蔡政宏」署押、「
許進益」署押、「鐘福興」署押、如附表伍所示偽造之「正信代
書事務所」印文、「龔仁禮」印文、「張力夫」署押、如附表陸
編號一至五、十三、十四、十六、十八所示之物品均沒收。
午○○共同意圖為自己不法之所有，以詐術使人將本人之物交付
為常業，處有期徒刑壹年肆月。偽造之「正信代書事務所」印章
壹枚、「龔仁禮」印章壹枚、如附表壹所示偽造之「子○○」印
章、印文、署押、如附表貳所示偽造之「子○○」署押、「龔仁
禮」印文、如附表參所示偽造之「周世昌」印章、印文、署押、
「黃進興」署押、「陳勝」署押、「蔡政宏」署押、「許進益
」署押、「鐘福興」署押、如附表伍所示偽造之「正信代書事務
所」印文、「龔仁禮」印文、「張力夫」署押、如附表陸編號一
至五、十三、十四、十六、十八所示之物品均沒收。
    事  實
一、緣黃耀輝（業經本院發布通緝中，待另行審結）基於共同行
    使偽造私文書之概括犯意及意圖為自己不法所有之常業詐欺
    取財之犯意，自八十八年十二月中旬某日起，由黃耀輝與周
    勝崇（由檢察官另行偵查中）、蘇修弘（因常業詐欺罪，經
    本院前審判處有期徒刑一年八月確定）共同集合資金，在臺
    中縣烏日鄉○○村○○街十九巷一號，冒用「龔仁禮」名義
    ，虛設「正信代書事務所」，並僱用午○○、張遵偉（上開
    二人係兄弟關係）、李立超（以上二人業經發布通緝中，另
    行審結）、甲○○、張源宗（因常業詐欺罪，經原審法院判
    處有期徒刑二年確定）、Ｄ○○（因常業詐欺罪，經本院前
    審判處有期徒刑一年八月確定）、Ｂ○○（因常業詐欺罪，
    經本院前審判處有期徒刑一年八月確定）負責接聽被害人電
    話與在現場接洽被害人之事務。午○○、甲○○及黃耀輝、
    周勝崇、蘇修弘、張遵偉、李立超、Ｂ○○、Ｄ○○、張源
    宗等人均明知自己並無任何資力得以提供貸款給被害人等，
    亦無任何向金融機構或民間辦理融資借款之途徑，竟共同基
    於行使偽造私文書之概括犯意聯絡及常業詐欺取財之犯意聯
    絡（甲○○係自八十九年一月七日始參與），先於八十八年
    十二月間，在不詳地點，利用不知情之不詳姓名成年刻印人
    員，偽造「正信代書事務所」「龔仁禮」印章各一枚，作為
    日後偽造「正信代書事務所」收據及委託授權書之用。次由
    周勝崇在附表壹所示之時間、地點，冒用「子○○」名義，
    行使偽造之房屋租賃契約書，向乙○承租臺中縣烏日鄉○○
    村○○街十九巷一號，作為虛設「正信代書事務所」之地點
    （此部分偽造文書情節詳如附表壹所示）。次由黃耀輝於附
    表肆所示之時間、地點，冒用「子○○」「龔仁禮」名義，
    行使偽造之市內電話業務申請書四紙，向中華電信股份有限
    公司，申請如附表貳所示之市內電話四支（此部分偽造文書
    情節詳如附表貳所示）；於附表參所示時間、地點，冒用「
    周世昌」「黃進興」「陳勝」「蔡政宏」「許進益」「鐘
    福興」名義，利用如附表參所示通訊公司不知情之成年店員
    ，行使偽造之和信ＯＮＬＩＮＥ超值服務申請書五紙、東信
    電訊服務申請書一紙，分別向和信電訊股份有限公司、東信
    電訊股份有限公司申請如附表參所示之行動電話六支（此部
    分偽造文書情節詳如附表參所示），供「正信代書事務所」
    對外聯絡使用（並無任何積欠電話費而涉犯詐欺取財罪名之
    事實）。黃耀輝自任「正信代書事務所」總經理、蘇修弘任
    副總經理、午○○任經理（對外冒用張力夫名義）、甲○○
    對外使用王明炎之假名、張遵偉自稱陳先生、吳先生、Ｄ○
    ○自稱何靜希，其餘之人則自行使用自取之假名。再由午○
    ○、甲○○、蘇修弘、張遵偉、李立超、Ｂ○○、Ｄ○○、
    張源宗各自在報紙上刊登代辦信用貸款的廣告，佯稱可以代
    申請人辦理信用貸款。嗣有如附表肆所示之被害人等，以報
    紙廣告上所留之電話與「正信代書事務所」取得聯繫後，渠
    等即邀請被害人等親自至「正信代書事務所」辦理信用貸款
    事宜。渠等向被害人等誆稱，申辦信用貸款需先繳納欲貸款
    金額百分之五的款項作為手續費，致被害人等陷於錯誤，誤
    認僅需先行繳納手續費，即可如數貸得所需款項，而於附表
    肆所示之時間，在「正信代書事務所」內交付如附表肆所示
    之款項（部分被害人因未攜帶足額之手續費，而僅先給付部
    分款項）。渠等為取得被害人等之信任，復於附表伍所示之
    時間、地點，偽造如附表伍所示之「正信代書事務所」收據
    及委託授權書，持以行使而交付被害人等收執，作為被害人
    等業已繳納手續費及委託「正信代書事務所」代辦信用貸款
    之憑證。午○○、甲○○及張遵偉、李立超、Ｂ○○、Ｄ○
    ○、張源宗等人詐得被害人交付之手續費後，即分別與黃耀
    輝、蘇修弘、周勝崇對半均分，並未為被害人代辦任何信用
    貸款。如有被害人以電話或親自至「正信代書事務所」詢問
    貸款進度，渠等即以貸款徵信需要時間為由加以搪塞或拖延
    ，分別足以生損害於「正信代書事務所」、中華電信股份有
    限公司、和信電訊股份有限公司、東信電訊股份有限公司、
    「龔仁禮」「子○○」、乙○、周世昌、黃進興、陳勝、
    蔡政宏、許進益、鐘福興、「張力夫」「何靜希」及如附表
    肆所示之被害人。午○○、甲○○及黃耀輝、周勝崇、蘇修
    弘、張遵偉、李立超、Ｂ○○、Ｄ○○、張源宗等人並均以
    此詐欺取財恃以維生，以此為常業。嗣因遭不詳詐欺集團詐
    欺取財之陳柯碧霜見「正信代書事務所」在報紙上刊登之信
    用借貸廣告，認為其詐欺取財手法類似，乃向臺中縣警察局
    烏日分局報案，經該分局警員持臺灣臺中地方法院檢察署核
    發之搜索票，於八十九年一月十二日下午五時許，至「正信
    代書事務所」內執行搜索，當場查獲午○○、甲○○及蘇修
    弘、張遵偉、李立超等人，並扣得如附表陸所示之物品，因
    而查悉上情。
二、案經臺中縣警察局烏日分局報告臺灣臺中地方法院檢察署檢
    察官偵查起訴。
      理  由
一、按被告以外之人於審判外之陳述，雖不符刑事訴訟法第159
    條之1、159條之2、159條之3、159條之4等規定，而經當事
    人於審判程序同意作為證據，法院審酌該言詞陳述或書面陳
    述作成時之情況，認為適當者，亦得為證據。當事人、代理
    人或辯護人於法院調查證據時，知有第159條第1項不得為證
    據之情形，而未於言詞辯論終結前聲明異議者，視為有前項
    之同意，刑事訴訟法第159條之5定有明文。本件被告等於本
    院審理時，就下列證人即被害人及共犯等人於審判外之陳述
    部分，未就其證據能力聲明異議，本院審酌該言詞陳述作成
    時之情況，並查無其他不法之情狀，足認為得為本案之證據
    ，依刑事訴訟法第159條之5之規定，有證據能力，合先說明
    。
二、上揭犯罪事實，業據被告甲○○、午○○於本院審理時自白
    不諱，參酌：
  (一)被告甲○○於八十九年一月二十六日警詢時供稱：「（問：
    在烏日鄉○○街十九巷一號正信代書？負責何業務？）答：
    擔任業務員。我及蘇修弘、張遵偉、午○○、李立超等共五
    人，我只知道有客戶稱午○○為張經理，而張遵偉亦為業務
    員，而大陸女子李立超應該也是業務，因為她亦有跟客戶在
    談，並接聽公司電話，另蘇修弘係負責整個公司之事務，而
    所收取之款項亦均交由他去處理」「（我）於八十九年元月
    六日去應徵，而隔日七日正式上班」「看廣告刊物才前往應
    徵。．．一位姓『黃』的先生，．．他告訴我保證底薪為三
    萬元整，每做成一件借貸案，所收取之手續費可以和公司一
    人一半」「只接過一件貸款案，而客戶姓楊名蘭祺，該件要
    貸款新台幣二十萬元，而我計收取手續費八千元，而錢已交
    予蘇修弘，直到查獲迄今未朋分贓款」「（問：你對外以何
    假名為之？）答：以王明炎假名對外稱呼，而所簽立之收據
    亦以此假名，而告訴我以假名對外稱呼是黃先生要求的」等
    語（八九偵字三五六九卷第二三至二五頁）。另於八十九年
    一月二十七日檢察官偵查訊問時為相同內容之供述，並於同
    年三月六日偵訊時供稱：當庭接受訊問之黃耀輝即為雇用伊
    之黃總等語。
  (二)被告午○○於八十九年一月十三日、一月二十六日警詢時供
    稱：「（現職？）答：在烏日鄉正信代書任職經理一職」「
    （查獲時）我在場而現場另有蘇修弘、詹清杉、甲○○、大
    陸女子李立超及張遵偉，而除了詹清杉及我弟張遵偉太太大
    陸女子李立超外餘均是公司正信代書之同事，而詹清杉是前
    去找蘇修弘談話的」「我係看報紙刊登有應徵銀行作業有熟
    悉之專員，．．，於八十九年元月二日或三日前往任職，．
    ．，薪資條件是論件計酬，無底薪，而公司之負責人只聽黃
    總說是龔仁禮，但從任職迄今我從未見過負責人，而負責人
    亦未曾到公司來。從任職迄今從未見過公司之合法相關文件
    ，而今接受調查公司同仁均無代書身份，均對不特定要求貸
    款之民眾，辦理貸款事宜，均要求客戶提供身份證影本，並
    要求填寫客戶基本資料，而公司規定均要向客戶收取要貸款
    金額百分之五作為佣金，可吸取百分之二點五，事成後再扣
    除百分之二點五之金額」「（我）迄今約接辦了八至九位客
    戶。．．，我們公司應為民間放款，而幕後金主是何人我亦
    不知情，而從有任職迄今，則尚未有客戶領到實際所要貸款
    之金額」「（我）均向客戶自稱為張經理，而委託書上我則
    簽立為張力夫」「我偏名為張力夫，故對外均自稱張力夫．
    ．」「（問：你在正信上班十餘日共承接幾件案件，收入多
    少？）答：大約五、六件，收入約九萬」「（問：你是否知
    道你們在正信進行詐騙？）答：我到了約四、五天就覺得怪
    怪的，怎麼可能辦的出貸款」等語。另於八十九年一月二十
    七日檢察官偵查訊問時供稱：伊於正信「做金主付款業務」
    「（問：辦了多少客戶？）答：約五個，收取約六至九萬元
    ，錢均交給蘇修弘，黃（耀輝）先生很少來，交代要交給蘇
    先生」等語。
  (三)原審共同被告即被告午○○之弟張遵偉於八十九年一月二十
    七日檢察官偵查訊問時供稱：伊在被告午○○之介紹下至正
    信代書事務所工作，並冒用蔡政宏之身分證，申請0000
    000000號行動電話等語。共犯黃耀輝於八十九年三月
    一日警詢及同年三月二日檢察官偵查訊問時供稱：「我在今
    年年初在烏日鄉○○街十九巷一號與朋友周勝崇合資開設不
    動產二胎借款之公司名稱『正信代書』」「我的朋友蘇修弘
    百分之十，周勝崇百分之五十，其他百分之四十是我的，總
    投資為十五萬元」「我只有認識午○○，其他的我都不認識
    」「（正信代書職員）我只認識二位：午○○及蘇修弘」等
    語。原審共同被告蘇修弘於八十九年一月十三日警詢時供稱
    ：「我在烏日鄉○○街正信代書上班」「（員工）目前有我
    與午○○、張遵偉及甲○○」「我們各人刊登各人的廣告。
    我也有刊」「（問：貴公司借貸與否是否由你決定？）答：
    是甲○○沒有經驗，而每次有人辦理便會問我，所以我就幫
    他簽可否」「我們各辦各的，辦成的話手續費，我與黃先生
    各一半」問「我們各自收取（手續費）後，約在週五、六時
    ，他（黃先生）會來收」等語。證人即原審共同被告Ｄ○○
    於本院審理時證稱：伊於正信代書事務所時，確曾看見被告
    二人，伊當時認為被告二人均係在該事務所上班等語。
  (四)證人即被害人丑○○於八十九年一月十二日警詢時陳稱：「
    我從看報紙後到親自至該公司聯繫時，都是由該公司一名自
    稱張先生與我洽談，該張先生向我介紹其公司主要是代辦民
    間貸款及小額銀行信貸為主，我曾告訴張先生希望該公司帶
    我辦理新台幣（下同）八十萬元之貸款，而張先生即向我表
    示收取二萬五千元佣金，並於公司內當時場向我收取費用後
    ，即開立一張收據給我，由於當天我離開時未拿該收據，所
    以該收據應該在他們那邊」「（問：根據你所指認之張先生
    ，警方查出之正確年籍資料為午○○，是否為同一人？）答
    ：是的」等語；被害人癸○○於八十九年一月九日警詢時陳
    稱：「我係於本月九日看聯合報所刊登之廣告，內容為專辦
    信貸，我便打電話過去，之後他們告訴我至烏日鄉○○街正
    信帶書洽談，而我要借貸四十萬元，而對方表示只有有身份
    證影本即可申貸款，其餘證件不必，而當場先收一萬元作為
    保證金，並要我填寫一份徵信資料，並言明三至五天要放款
    給我，且在放款後還要收取一萬元，而和我接洽係現在派出
    所這位午○○，接洽時他自稱姓張名字叫立夫，他是公司經
    理」「有在派出所這位甲○○及大陸女子李立超，但他們接
    洽時均利用假名字，像經辦我這件貸款之午○○，但是委託
    授權書上便簽下假名張立夫，直至分局我才瞭解」等語。被
    害人楊蘭祺於八十九年一月十三日警詢時供稱：「我是於一
    月七日在聯合報分類廣告刊登之廣告，以電話00－000
    0000與該張經理聯絡，接電話之人自稱王先生，問我年
    籍資料後說要幫我徵信，約十分鐘後立即打電話給我，說我
    夠資格貸款，我於十二月八日至該正信代書事務所談貸款事
    宜，並由一位王先生與我洽談，問我要貸款多少錢，我說要
    貸款二十萬元，他就說要貸款二十萬元需要先繳交八千元代
    書費，等錢貸出來再交二千元，我並當場負了代書費八千元
    ，他並開立收據給我，之後叫我回家等消息，我回家等消息
    ，一直到昨天我就發現該代書事務所電話已經打不通了」等
    語，並有收據一紙附卷可查，載明：「茲收到楊蘭祺女士代
    書費用捌仟圓整，口說無憑特立此據。正信代書事務所負責
    人：龔仁禮，八十九年元月八日」等情。此外，復據證人即
    被害人Ａ○○、戊○○、戌○○、天○○、辛○○於原審審
    理時證述明確，壬○○、丙○○、丁○○於檢察官偵查時及
    寅○○、丑○○、癸○○、錢正明、庚○○、地○○、古靜
    芬等人於警局詢問時，就被害過程及情節陳述明確，有渠等
    之訊問筆錄及警詢筆錄附卷可稽。
  (五)附表伍所示之委託授權書、收據及附表陸編號一至五所示被
    告及共犯甲○○、張遵偉、蘇修弘、午○○所有，供聯絡被
    害人所用之行動電話、編號七所示之「保誠代書事務所」名
    片、編號八、十所示偽造之「正信代書事務所」「龔仁禮」
    印章、編號十三所示之紀錄簿（共犯蘇修弘等人紀錄被害人
    資料）、編號十四所示之登報資料、編號十六所示之客戶資
    料、編號十八所示之紀錄紙（共犯蘇修弘紀錄被害人資料）
    扣案可資佐證。
  (六)附表肆所示被害人未○○、王有志、王文毅、楊曉宗、李振
    旭、宇○○等之詐欺，偽造私文書等犯罪事實，該等證人於
    警訊、偵查、原審及本院審理時或因住所不明傳訊未著或不
    願應訊，致均無指訴或指認被告等之犯罪行為，惟此等被害
    人受詐欺取財等情，已有被告等向彼等詐收貸款手續費所開
    立之收據扣案可證，且原審共同被告Ｄ○○於本院前審審理
    時亦供稱，有開立收據予被害人者，均可證明有向其詐取貸
    款手續費無訛（見本院前審卷第二一○頁），足見被告等確
    有分別對此部分被害人等詐欺取財，並偽造收據之私文書之
    事實。附表壹所示行使偽造私文書之犯罪事實，業據證人乙
    ○於原審審理時結證明確，核與被害人子○○於檢察官偵查
    時陳稱，其確未向乙○承租臺中縣烏日鄉○○村○○街十九
    巷一號等情相符（詳八十九年度偵字第一三Ｏ二號偵查卷第
    一三一頁），有其訊問筆錄在卷足憑，並有房屋租賃契約書
    影本在卷足證。
  (七)附表參、肆所示行使偽造私文書之犯罪事實，業據被害人子
    ○○、周世昌、蔡政宏、陳勝於檢察官偵查時陳述明確，
    及證人鍾福興於原審審理時證述無異。被害人子○○於檢察
    官偵查時明確陳述與「正信代書事務所」並無任何關係，亦
    無代理任何人申請任何市內電話等語（詳八十九年度偵字第
    一三Ｏ二號偵查卷第一三一頁）；證人鍾福興於本院前審審
    理時證稱，其確未向東訊電信股份有限公司申請電話號碼Ｚ
    000000000號行動電話等語；被害人周世昌於檢察
    官偵查時明確陳述並未向和信電訊股份有限公司申請電話號
    碼Ｚ000000000號行動電話等語（詳八十九年度偵
    字第一三Ｏ二號偵查卷第一六七頁）；被害人蔡政宏、陳勝
    於警詢及檢察官偵查時均明確陳述渠等並未向和信電訊股
    份有限公司申請電話號碼Ｚ000000000號、Ｚ00
    0000000號行動電話等語（詳八十九年度偵字第一三
    Ｏ二號偵查卷第六十頁、第六一頁、第一三三頁）。以原審
    共同被告Ｄ○○於原審審理時，業已坦承與被告Ｂ○○冒用
    「魏碧雲」名義申請本院前審判決附表拾所示之市內電話，
    而被告Ｄ○○等人為常業詐欺取財行為，為圖規避警方之查
    緝，衡諸常情，亦不可能使用自己名義申請電話使用等情觀
    之，子○○、鍾福興、周世昌、蔡政宏、陳勝陳述，顯與
    事實相符，堪予採信。此外，並有市內電話業務申請書影本
    四紙（龔仁禮名義）、東信電訊服務申請表影本一紙（鐘福
    興名義）、和信ＯＮＬＩＮＥ超值服務申請表影本五紙（周
    世昌、黃進興、陳勝、蔡政宏、許進益名義）附卷可稽。
  (八)綜合上述，被告甲○○、午○○既無代書資格，復乏實際執
    業經驗，明知自己並無任何資力得以提供貸款給被害人，亦
    無任何向金融機構或民間辦理融資借款之途徑，竟分別受僱
    於虛設之「正信代書事務所」，偽以「王明炎」「張力夫」
    之假名，在報紙上刊登代辦信用貸款的廣告，佯稱可以代申
    請人辦理信用貸款，參酌被告甲○○於本院前審時所供：「
    我並沒有否認犯罪，我一開始就承認犯罪，因工作不好找，
    ．．」；被告午○○於前審審理時所供：「我知道這件事情
    是錯的，但是也對我家裡的小孩影響很大，．．」等語，本
    案事證明確，被告甲○○、午○○之犯行，均堪認定。
三、按刑法上所謂常業犯，指反覆以同種類行為為目的之社會活
    動之職業性犯罪而言。至於犯罪所得之多寡，是否恃此犯罪
    為唯一之謀生職業，則非所問，縱令兼有其他職業，仍無礙
    於該常業犯罪之成立（最高法院八十五年臺上字第五一Ｏ號
    判例參照）。觀諸被告甲○○、午○○分別與共犯蘇修弘、
    張源宗、Ｄ○○、黃耀輝、張遵偉、李立超、張源宗及周勝
    崇等人共組詐欺集團，渠等在各大報紙上刊登信用貸款之詐
    欺取財廣告，詐騙對象遍及社會各階層，且利用冒名承租之
    地點作為犯罪據點，利用冒名申請之市內電話及行動電話作
    為對外聯絡的工具，以規避警方之查緝。渠等對外佯稱，可
    以代申請人辦理信用貸款。如有被害人以報紙廣告上所留之
    電話與渠等取得聯繫後，渠等即邀請被害人等親自至現場辦
    理信用貸款事宜，並向被害人誆稱，申辦信用貸款需先繳納
    欲貸款金額百分之五的款項作為手續費，致被害人等陷於錯
    誤，誤認僅需先行繳納手續費，即可如數貸得所需款項，而
    交付款項作為手續費。渠等為取得被害人之信任，復偽造收
    據及委託授權書，持以行使而交付被害人等收執，作為被害
    人等業已繳納手續費及委託代辦信用貸款之憑證。事後如有
    被害人以電話或親自至現場詢問貸款進度，渠等即以貸款徵
    信需要時間為由，加以搪塞或拖延。足見渠等犯罪計畫極為
    縝密，並非偶而為之的犯罪型態，顯係反覆以同種類之詐欺
    取財行為為目的之社會活動之職業性犯罪，而屬常業詐欺取
    財犯罪無訛。至於各被告參與犯罪時間之長短、犯罪所得之
    多寡、於犯罪期間內是否另有其他職業，均無礙於該常業詐
    欺取財犯罪之成立。核被告甲○○、午○○所為，係犯刑法
    第三百四十條之常業詐欺取財罪及同法第二百十六條行使第
    二百十條之偽造私文書罪；被告甲○○、午○○與蘇修弘、
    Ｂ○○、Ｄ○○、張源宗偽造「子○○」「周世昌」印章、
    印文、署押；偽造「正信代書事務所」「龔仁禮」印章、印
    文；偽造「黃進興」「許進益」「蔡政宏」「陳勝」「鐘
    福興」「張力夫」署押之行為，為偽造房屋租賃契約書、市
    內電話業務申請書、和信ＯＮＬＩＮＥ超值服務申請表、東
    信電訊服務申請表、「保誠代書事務所」收據、委託授權書
    等私文書之階段行為，渠等偽造房屋租賃契約書、市內電話
    業務申請書、和信ＯＮＬＩＮＥ超值服務申請表、東信電訊
    服務申請表、「保誠代書事務所」收據、委託授權書等私文
    書後持以行使，其偽造之低度行為，復為行造之高度行為所
    吸收，均不論罪。被告午○○、甲○○與蘇修弘、Ｄ○○、
    Ｂ○○、黃耀輝、張遵偉、李立超、張源宗及周勝崇有犯意
    聯絡及行為分擔，均為共同正犯。被告午○○、甲○○與蘇
    修弘、Ｂ○○、Ｄ○○、張源宗等人利用不知情之不詳姓名
    成年刻印人員，偽造「子○○」「正信代書事務所」「龔仁
    禮」印章、利用不知情之不詳店名通信行成年店員行使偽造
    之電話號碼Ｚ000000000號和信ＯＮＬＩＮＥ超值
    服務申請表、利用不知情之驛都通信有限公司成年店員行使
    偽造之電話號碼Ｚ000000000號、Ｚ000000
    000號和信ＯＮＬＩＮＥ超值服務申請表、利用不知情之
    基業實業有限公司成年店員行使偽造之電話號碼Ｚ0000
    00000號、Ｚ000000000號和信ＯＮＬＩＮＥ
    超值服務申請表、Ｚ000000000號東信電訊服務申
    請表，均為間接正犯。被告午○○、甲○○先後數次行使偽
    造私文書犯行，時間緊接、方法相同，觸犯構成要件相同之
    罪名，顯係基於概括犯意反覆為之，為連續犯，均依刑法第
    五十六條規定，以一罪論，並加重其刑。被告午○○、甲○
    ○所犯前開常業詐欺取財罪及行使偽造私文書罪間，有方法
    結果之牽連關係，為牽連犯，依刑法第五十五條規定，從一
    重以常業詐欺取財罪論處。常業詐欺取財部分，公訴人未就
    被害人被害事實起訴部分，因然未經起訴之常業詐欺取財部
    分，既與前開起訴之常業詐欺取財部分有實質上一罪關係，
    為起訴效力所及，本院自應併予審理。
四、按刑事訴訟法第一百五十六條第二項規定，被告雖經自白，
    仍應調查其他必要之證據，以察其是否與事實相符。原判決
    附表陸編號十六被害人許秀敏被害之事實固據被告等自白在
    卷，然被害人許秀敏於警局、偵查及法院審理時，均未出面
    為任何指訴，且經核閱全案卷，亦無任何證據，如被告等所
    立之詐取手續費收據，貸款委託書等可憑，是被告等此部分
    之自白，即失其證據證明力，不得為判決事實之依據。另，
    原判決在缺乏積極證據證明之情形下，併認被告午○○另參
    與「保誠代書事務所」部分犯行（詳見後述）均有未洽，被
    告等上訴意旨，以彼等參與犯罪行為之時間非長，情節非重
    ，原審量刑過重，雖無理由，但原判決既有上述可議之處，
    仍應由本院將原判決被告等二人部分撤銷改判，爰分別審酌
    被告午○○、甲○○犯案前並無刑事前案紀錄，有臺灣高等
    法院被告全國前案紀錄表及臺灣臺中地方法院檢察署刑案資
    料查註紀錄表附卷可稽，渠等均年輕力壯，竟不思以正當途
    徑掙取金錢，以組成詐欺集團之方式，詐騙急需借錢周轉者
    之財物，犯罪動機及目的均值非難，被告午○○係「正信代
    書事務所」經理，成功詐騙多起案件且食髓知味，介紹其弟
    張遵偉共同參與本件犯行，惡性較重；被告甲○○參與本案
    期間甚短，且本身僅詐取八千元，情節較輕，爰審酌上情，
    被告等犯罪之動機、手段、所生危害、犯後坦承犯行等一切
    情狀，分別量處如主文所示之刑。復查被告甲○○前未曾受
    有期徒刑以上刑之宣告，有台灣高等法院被告全國前案紀錄
    表附卷可稽，因一時失慮，致罹刑章，本件參與情節較輕，
    犯後坦承犯行，態度良好，且經羈押三個多月（八十九年一
    月十三日至同年四月二十七日），經此教訓，當知所警惕，
    應無再犯之虞，本院認對被告所宣告之刑，以暫不執行為適
    當，爰併宣告緩刑四年。偽造之「正信代書事務所」印章一
    枚、「龔仁禮」印章一枚、如附表壹所示之「子○○」印章
    、印文、署押、如附表貳所示之「子○○」署押、「龔仁禮
    」印文、如附表參所示之「周世昌」印章、印文、署押、「
    黃進興」署押、「陳勝」署押、「蔡政宏」署押、「許進
    益」署押、「鐘福興」署押、如附表伍所示之「正信代書事
    務所」印文、「龔仁禮」印文、「張力夫」署押，均係偽造
    之印章、印文、署押，不問屬於犯人與否，依刑法二百十九
    條規定宣告沒收；如附表陸編號一至五、十三、十四、十六
    、十八所示之物品，為被告午○○、甲○○與共犯Ｂ○○、
    Ｄ○○、黃耀輝、張遵偉、李立超、張源宗、周勝崇等共有
    ，供犯常業詐欺取財罪所用之物，依刑法第三十八條第一項
    第二款規定宣告沒收。附表陸編號六所示之空白表格，固係
    供犯常業詐欺取財犯罪預備之物，然供犯罪預備之物，須法
    律處罰其預備犯罪之行為，始得依刑法第三十八條第一項第
    二款規定宣告沒收，若預備行為在法律上不成立犯罪，即無
    依該條款沒收之可言（最高法院七十六年度臺上字第六七九
    Ｏ號判決參照）。常業詐欺取財罪既無處罰預備犯之明文，
    自無從以其係供常業詐欺取財犯罪預備之物，而宣告沒收。
    而附表捌編號九所示之張登堯印章、吳信儀印章、吳信儀郵
    局存摺，並無任何證據證明與前開犯罪有關，爰不為沒收之
    諭知。
五、公訴意旨另以：
  (1)被告甲○○、午○○與蘇修弘、Ｄ○○冒用他人名義，偽造
    電話裝設申請書，申請電話號碼Ｚ000000000號行
    動電話使用，另涉有刑法第二百十六條行使同法第二百十條
    之偽造私文書罪嫌云云。
  (2)被告午○○與黃耀輝、蘇修弘、Ｂ○○、Ｄ○○、張源宗等
    人均明知自己並無任何資力得以提供貸款給被害人，亦無任
    何向金融機構或民間辦理融資借款之途徑，竟共同基於行使
    偽造私文書之概括犯意聯絡及常業詐欺取財之犯意聯絡，先
    於八十八年十一月間，在不詳地點，利用不知情之不詳姓名
    成年刻印人員，偽造「保誠代書事務所」「李保誠」之印章
    各一枚，作為日後偽造「保誠代書事務所」收據及委託授權
    書之用。再由蘇修弘、午○○、Ｂ○○、Ｄ○○與張源宗各
    自在報紙上刊登代辦信用貸款的廣告，佯稱可以代申請人辦
    理信用貸款。嗣有如附表柒所示之被害人等以報紙廣告上所
    留之電話與「保誠代書事務所」取得聯繫後，渠等即邀請被
    害人等親至「保誠代書事務所」辦理信用貸款事宜。渠等向
    被害人等誆稱申辦信用貸款需先繳納欲貸款金額百分之五的
    款項作為手續費，致被害人等陷於錯誤，誤認僅需先行繳納
    手續費，即可如數貸得所需款項，而於附表柒所示之時間，
    在「保誠代書事務所」內交付如附表柒所示之款項（部分被
    害人因未攜帶足額之手續費，而僅先給付部分款項）。渠等
    為取得被害人等之信任，復於附表捌所示之時間、地點，偽
    造如附表捌所示之「保誠代書事務所」收據及委託授權書，
    持以行使而交付被害人等收執，作為被害人等業已繳納手續
    費及委託「保誠代書事務所」代辦信用貸款之憑證。午○○
    與蘇修弘、Ｂ○○、Ｄ○○、張源宗等人詐得被害人等交付
    之手續費後，即分別與黃耀輝對半均分，並未為被害人代辦
    任何信用貸款。如有被害人以電話或親自至「保誠代書事務
    所」詢問貸款進度，渠等即以貸款徵信需要時間為由，加以
    搪塞或拖延。迄八十八年十二月中旬某日，午○○等人業已
    利用「保誠代書事務所」名義詐得相當數目之款項，且已另
    行覓妥他處準備繼續相同之詐欺取財行為，即終止「保誠代
    書事務所」之業務，並逃逸無蹤，致被害人等無從追償，足
    以生損害於「保誠代書事務所」、李保誠、徐靜雲及如附表
    柒所示之被害人等，因認被告黃遵奎另涉有常業詐欺及偽造
    文書等犯行。惟按認定不利於被告之事實，須依積極證據，
    苟積極證據不足為不利於被告事實之認定時，即應為有利於
    被告之認定，更不必有何有利之證據；事實之認定，應憑證
    據，如未能發現相當證據，或證據不足以證明，自不能以推
    測或擬制之方法，以為裁判基礎（最高法院三十年度上字第
    八一六號、四十年度臺上字第八六號判例參照）。經查：
  (一)電話號碼Ｚ000000000號行動電話，係被告午○○
    以自己名義，向和信電訊股份有限公司所申請乙情，有和信
    電訊股份有限公司九十年四月十六日函附之和信ＯＮＬＩＮ
    Ｅ超值２００服務申請表在卷足憑，顯然並無任何偽造私文
    書之情形。此外，復查無其他積極證據足資證明被告甲○○
    、午○○等人有此部分行使偽造私文書之行為，核屬不能證
    明被告甲○○、午○○犯罪。
  (二)公訴意旨認被告午○○有前揭(2)部分所示犯行，係以其自白
    在卷，核與被害人林圳雄指述情形相符為其論據。然依卷內
    資料，被告午○○係坦承在前揭「正信代書事務所」工作，
    卻始終否認曾在「保誠代書事務所」工作，辯稱：其受僱於
    「正信代書事務所」前係在汽車公司上班等語；而林圳雄於
    警詢及偵查中係供證至「保誠代書事務所」申辦貸款，由一
    位「林代書」接洽，但看過午○○等語；另證人辰○○警詢
    供證至「保誠代書事務所」申辦貸款，接洽者是Ｄ○○、甲
    ○○、蘇修弘；於原審證稱有印象的是Ｄ○○、蘇修弘、午
    ○○等人，何人接洽已不確定等語，辰○○證詞，就在「保
    誠代書事務所」是否見過被告二人，前後兩歧，其憑信性已
    有疑問，縱令無訛，證人林圳雄、辰○○接洽者既非被告午
    ○○，能否僅以其等所證看過午○○，即謂午○○當時確在
    「保誠代書事務所」工作？亦有合理懷疑。參酌證人即原審
    共同被告Ｄ○○於偵查中供稱：「（在彰化保誠另有多少成
    員？）我及張源宗、Ｂ○○都曾待過保誠及正信，保誠另有
    六名，其中一名叫（林啟柯），其他的不知道」等語（偵字
    第三五六九號卷第四十五頁）；於原審供稱：「（甲○○、
    李立超、午○○、張遵偉有無參與保誠？）我沒有在保誠見
    過他們。但是午○○、張遵偉其中一人曾經到保誠，但是他
    們沒有參與保誠」等語；再於本院審理時證稱：在保誠代書
    事務所未見過被告午○○等語；證人即原審共同被告張源宗
    亦於原審中供稱：「（保誠的員工有誰？）我、Ｂ○○、Ｄ
    ○○、蘇修弘、黃耀輝」；「（保誠的員工有誰？）Ｂ○○
    、Ｄ○○、蘇修弘、黃耀輝」等語；即Ｄ○○、張源宗均未
    供述午○○有參與「保誠代書事務所」業務，是尚難以證人
    林圳雄、辰○○上開證述，為被告午○○不利之認定。
  (三)前開部分本應諭知無罪之判決，然公訴意旨認此部分與前開
    行使偽造私文書有罪部分，有連續犯裁判上一罪關係，爰不
    另為無罪之諭知。
六、據上論斷，應依刑事訴訟法第三百六十九條第一項前段、第
    三百六十四條、第二百九十九條第一項前段，刑法第二十八
    條、第三百四十條、第二百十六條、第二百十條、第五十五
    條、第二百十九條、第七十四條第一款、第三十八條第一項
    第二款，罰金罰鍰提高標準條例第一條前段，判決如主文。
本案經檢察官巳○○到庭執行職務。
中    華    民    國    95    年    4    月    26    日
                刑事第四庭  審判長法  官  洪  耀  宗
                                  法  官  江  德  千
                                  法  官  劉  登  俊
上列正本證明與原本無異。
如不服本判決應於收受送達後十日內向本院提出上訴書狀，其未
敘述上訴之理由者並得於提起上訴後十日內向本院補提理由書（
均須按他造當事人之人數附繕本）。
                                  書記官  粘  銘  環
中    華    民    國    95    年    4     月    27    日
附表壹：
┌────┬─────────┬───────┬────────────┐
│犯罪時間│犯   罪    地   點│ 偽造文書名稱 │偽造印章、印文、署押數量│
├────┼─────────┼───────┼────────────┤
│88/12/23│臺中縣烏日鄉仁德村│房屋租賃契約書│「子○○」印章壹枚、印文│
│        │興祥街十九巷一號  │              │陸枚、署押貳枚          │
├────┴─────────┴───────┴────────────┤
│備註：周勝崇先於八十八年間，在不詳地點，利用不知情之不詳姓名成年刻印人│
│      員，偽造「子○○」之印章一枚。再於八十八年十二月二十三日，在臺中│
│      縣烏日鄉○○村○○街十九巷一號，冒用「子○○」名義與乙○簽訂房屋│
│      租賃契約書（其上偽造「子○○」署押二枚，並以偽造之「子○○」印章│
│      ，偽造「子○○」印文六枚），而偽造「子○○」名義之房屋租賃契約書│
│      ，並持以行使向乙○承租臺中縣烏日鄉○○村○○街十九巷一號。      │
└───────────────────────────────────┘
附表貳：
┌────┬─────────┬───────┬────────────┐
│犯罪時間│犯   罪    地   點│ 偽造文書名稱 │偽造印章、印文、署押數量│
├────┼─────────┼───────┼────────────┤
│88/12/23│中華電信股份有限公│0000000│「子○○」署押壹枚、「龔│
│        │司南臺中營運處    │市內電話業務申│仁禮」印章壹枚、印文壹枚│
│        │                  │請書          │                        │
├────┼─────────┼───────┼────────────┤
│88/12/23│中華電信股份有限公│0000000│「子○○」署押壹枚、「龔│
│        │司南臺中營運處    │市內電話業務申│仁禮」印文壹枚          │
│        │                  │請書          │                        │
├────┼─────────┼───────┼────────────┤
│88/12/23│中華電信股份有限公│0000000│「子○○」署押壹枚、「龔│
│        │司南臺中營運處    │市內電話業務申│仁禮」印文壹枚          │
│        │                  │請書          │                        │
├────┼─────────┼───────┼────────────┤
│88/12/23│中華電信股份有限公│0000000│「子○○」署押壹枚、「龔│
│        │司南臺中營運處    │市內電話業務申│仁禮」印文壹枚          │
│        │                  │請書          │                        │
├────┴─────────┴───────┴────────────┤
│備註：黃耀輝於八十八年十二月二十三日，在中華電信股份有限公司南臺中營運│
│      處，冒用「子○○」名義，偽造申請人「龔仁禮」、代理人「子○○」名│
│      義之市內電話業務申請書四紙，並分別偽造前開署押、印文後，持以行使│
│      向中華電信股份有限公司申請前開四支市內電話（註：並無積欠電話費之│
│      積極證據 。）                                                   │
└───────────────────────────────────┘
附表參
┌────┬─────────┬───────┬────────────┐
│犯罪時間│犯   罪    地   點│ 偽造文書名稱 │偽造印章、印文、署押數量│
├────┼─────────┼───────┼────────────┤
│88/12/14│和信電訊股份有限公│0000000│「周世昌」印章壹枚、印文│
│        │司                │七九一號和信Ｏ│壹枚、署押壹枚          │
│        │                  │ＮＬＩＮＥ超值│                        │
│        │                  │服務申請表    │                        │
├────┴─────────┴───────┴────────────┤
│備註：利用不知情之不詳店名通信行成年店員，行使前開偽造之和信ＯＮＬＩＮ│
│      Ｅ超值服務申請表，向和信電訊股份有限公司提出申請門號            │
├────┬─────────┬───────┬────────────┤
│88/12/16│和信電訊股份有限公│0000000│「黃進興」署押壹枚      │
│        │司                │九八九號和信Ｏ│                        │
│        │                  │ＮＬＩＮＥ超值│                        │
│        │                  │服務申請表    │                        │
├────┴─────────┴───────┴────────────┤
│備註：利用不知情之驛都通信有限公司成年店員，行使前開偽造之和信ＯＮＬＩ│
│      ＮＥ超值服務申請表，向和信電訊股份有限公司提出申請門號          │
├────┬─────────┬───────┬────────────┤
│88/12/21│和信電訊股份有限公│0000000│「許進益」署押貳枚      │
│        │司                │三四一號和信Ｏ│                        │
│        │                  │ＮＬＩＮＥ超值│                        │
│        │                  │服務申請表    │                        │
├────┴─────────┴───────┴────────────┤
│備註：利用不知情之驛都通信有限公司成年店員，行使前開偽造之和信ＯＮＬＩ│
│      ＮＥ超值服務申請表，向和信電訊股份有限公司提出申請門號          │
├────┬─────────┬───────┬────────────┤
│89/1/8  │和信電訊股份有限公│0000000│「蔡政宏」署押壹枚      │
│        │司                │四三八號和信Ｏ│                        │
│        │                  │ＮＬＩＮＥ超值│                        │
│        │                  │服務申請表    │                        │
└────┴─────────┴───────┴────────────┘
┌───────────────────────────────────┐
│備註：利用不知情之基業實業有限公司成年店員，行使前開偽造之和信ＯＮＬＩ│
│      ＮＥ超值服務申請表，向和信電訊股份有限公司提出申請門號          │
├────┬─────────┬───────┬────────────┤
│89/1/8  │和信電訊股份有限公│0000000│「陳勝」署押壹枚      │
│        │司                │四Ｏ五號和信Ｏ│                        │
│        │                  │ＮＬＩＮＥ超值│                        │
│        │                  │服務申請表    │                        │
├────┴─────────┴───────┴────────────┤
│備註：利用不知情之基業實業有限公司成年店員，行使前開偽造之和信ＯＮＬＩ│
│      ＮＥ超值服務申請表，向和信電訊股份有限公司提出申請門號          │
├────┬─────────┬───────┬────────────┤
│89/1/8  │東訊電信股份有限公│0000000│「鐘福興」署押貳枚      │
│        │司                │九一三號東信電│                        │
│        │                  │訊服務申請表  │                        │
├────┴─────────┴───────┴────────────┤
│備註：利用不知情之基業實業有限公司成年店員，行使前開偽造之東信電訊服務│
│      申請表，向東信電信股份有限公司提出申請門號                      │
└───────────────────────────────────┘
附表肆：（被害地點：正信代書事務所）
┌──┬───┬────┬─────┬─────┬───────────┐
│編號│被害人│被害時間│欲借款金額│被詐騙金額│備                  註│
├──┼───┼────┼─────┼─────┼───────────┤
│ 一 │寅○○│88/12/25│二十萬元  │五千元    │指認張遵偉            │
├──┼───┼────┼─────┼─────┼───────────┤
│ 二 │Ａ○○│88/12/31│          │五千元    │指認甲○○相似        │
├──┼───┼────┼─────┼─────┼───────────┤
│ 三 │丙○○│89/1/3  │三十萬元  │五千元    │指認午○○、張遵偉、李│
│    │      │        │          │          │立超                  │
├──┼───┼────┼─────┼─────┼───────────┤
│ 四 │丁○○│89/1/3  │五十萬元  │一萬三千元│指認Ｄ○○、張源宗、蔣│
│    │      │        │          │          │錦永、蘇修弘、張遵偉、│
│    │      │        │          │          │午○○、李立超        │
├──┼───┼────┼─────┼─────┼───────────┤
│ 五 │古靜芬│89/1/5  │          │八千元    │                      │
├──┼───┼────┼─────┼─────┼───────────┤
│ 六 │天○○│89/1/7  │二十萬元  │二千元    │指認張遵偉            │
├──┼───┼────┼─────┼─────┼───────────┤
│ 七 │錢正明│89/1/7  │八十萬元  │二萬元    │指認午○○            │
├──┼───┼────┼─────┼─────┼───────────┤
│ 八 │楊蘭琪│89/1/8  │二十萬元  │八千元    │指認蘇修弘            │
├──┼───┼────┼─────┼─────┼───────────┤
│ 九 │癸○○│89/1/9  │四十萬元  │一萬元    │指認午○○、李立超、王│
│    │      │        │          │          │錫寶                  │
├──┼───┼────┼─────┼─────┼───────────┤
│ 十 │戊○○│89/1/7  │二十萬元  │一萬元    │指認午○○            │
├──┼───┼────┼─────┼─────┼───────────┤
│十一│丑○○│89/1/10 │八十萬元  │二萬五千元│指認午○○            │
├──┼───┼────┼─────┼─────┼───────────┤
│十二│庚○○│89/1/10 │二百萬元  │十萬元    │指認Ｄ○○            │
├──┼───┼────┼─────┼─────┼───────────┤
│十三│地○○│89/1/10 │四十萬元  │二萬元    │指認午○○、李立超    │
├──┼───┼────┼─────┼─────┼───────────┤
│十四│壬○○│89/1/11 │二十萬元  │二千元    │指認張遵偉            │
├──┼───┼────┼─────┼─────┼───────────┤
│十五│辛○○│89/1/11 │          │一萬元    │                      │
├──┼───┼────┼─────┼─────┼───────────┤
│十六│戌○○│89/1/12 │六十萬元  │三萬元    │指認午○○、李立超    │
├──┼───┼────┼─────┼─────┼───────────┤
│十七│未○○│88/12/30│          │五千元    │                      │
├──┼───┼────┼─────┼─────┼───────────┤
│十八│王有志│89/1/6  │          │一萬元    │                      │
├──┼───┼────┼─────┼─────┼───────────┤
│十九│王文毅│89/1/10 │          │四千元    │                      │
├──┼───┼────┼─────┼─────┼───────────┤
│二十│楊曉宗│89/1/10 │          │二千元    │                      │
├──┼───┼────┼─────┼─────┼───────────┤
│廿一│李振旭│89/1/10 │          │一萬五千元│                      │
├──┼───┼────┼─────┼─────┼───────────┤
│廿二│宇○○│89/1/12 │          │五千元    │                      │
└──┴───┴────┴─────┴─────┴───────────┘
附表伍
┌──┬────┬───────┬──────┬────────────┐
│編號│犯罪時間│犯  罪  地  點│偽造文書名稱│偽造印章、印文、署押數量│
├──┼────┼───────┼──────┼────────────┤
│ 一 │88/12/30│正信代書事務所│委託授權書  │「正信代書事務所」印文壹│
│    │        │              │（未○○）  │枚、「龔仁禮」印文壹枚  │
├──┼────┼───────┼──────┼────────────┤
│ 二 │88/12/30│正信代書事務所│收據(未○○)│「正信代書事務所」印文壹│
│    │        │              │            │枚、「龔仁禮」印文壹枚  │
├──┼────┼───────┼──────┼────────────┤
│ 三 │88/12/31│正信代書事務所│收據(Ａ○○)│「正信代書事務所」印文貳│
│    │        │              │            │枚、「龔仁禮」印文壹枚  │
├──┼────┼───────┼──────┼────────────┤
│ 四 │88/12/31│正信代書事務所│收據(丁○○)│「正信代書事務所」印文貳│
│    │        │              │            │枚、「龔仁禮」印文壹枚  │
├──┼────┼───────┼──────┼────────────┤
│ 五 │89/1/6  │正信代書事務所│收據(王有志)│「正信代書事務所」印文貳│
│    │        │              │            │枚、「龔仁禮」印文壹枚  │
├──┼────┼───────┼──────┼────────────┤
│ 六 │89/1/7  │正信代書事務所│收據(天○○)│「正信代書事務所」印文貳│
│    │        │              │            │枚、「龔仁禮」印文壹枚  │
├──┼────┼───────┼──────┼────────────┤
│ 七 │89/1/7  │正信代書事務所│收據(戊○○)│「正信代書事務所」印文貳│
│    │        │              │            │枚、「龔仁禮」印文壹枚  │
├──┼────┼───────┼──────┼────────────┤
│ 八 │89/1/8  │正信代書事務所│收據(楊蘭琪)│「正信代書事務所」印文貳│
│    │        │              │            │枚、「龔仁禮」印文壹枚  │
├──┼────┼───────┼──────┼────────────┤
│ 九 │89/1/10 │正信代書事務所│委託授權書  │「張立夫」署押壹枚、「正│
│    │        │              │（癸○○）  │信代書事務所」印文壹枚、│
│    │        │              │            │龔仁禮」印文壹枚        │
├──┼────┼───────┼──────┼────────────┤
│ 十 │89/1/10 │正信代書事務所│收據(癸○○)│「正達代書事務所」印文貳│
│    │        │              │            │枚、「龔仁禮」印文壹枚  │
├──┼────┼───────┼──────┼────────────┤
│十一│89/1/10 │正信代書事務所│委託授權書  │「張立夫」署押壹枚      │
│    │        │              │（錢正明）  │                        │
├──┼────┼───────┼──────┼────────────┤
│十二│89/1/10 │正信代書事務所│收據(地○○)│「正達代書事務所」印文貳│
│    │        │              │            │枚、「龔仁禮」印文壹枚  │
├──┼────┼───────┼──────┼────────────┤
│十三│89/1/10 │正信代書事務所│收據(王文毅)│「正達代書事務所」印文貳│
│    │        │              │            │枚、「龔仁禮」印文壹枚  │
├──┼────┼───────┼──────┼────────────┤
│十四│89/1/10 │正信代書事務所│收據(楊曉宗)│「正達代書事務所」印文貳│
│    │        │              │            │枚、「龔仁禮」印文壹枚  │
├──┼────┼───────┼──────┼────────────┤
│十五│89/1/10 │正信代書事務所│收據(李振旭)│「正達代書事務所」印文貳│
│    │        │              │            │枚、「龔仁禮」印文壹枚  │
├──┼────┼───────┼──────┼────────────┤
│十六│89/1/10 │正信代書事務所│委託授權書  │「正信代書事務所」印文壹│
│    │        │              │（丑○○）  │枚、「龔仁禮」印文壹枚  │
├──┼────┼───────┼──────┼────────────┤
│十七│89/1/10 │正信代書事務所│收據(丑○○)│「正達代書事務所」印文肆│
│    │        │              │            │枚、「龔仁禮」印文貳枚  │
├──┼────┼───────┼──────┼────────────┤
│十八│89/1/11 │正信代書事務所│收據(錢正明)│「正達代書事務所」印文貳│
│    │        │              │            │枚、「龔仁禮」印文壹枚  │
├──┼────┼───────┼──────┼────────────┤
│十九│89/1/11 │正信代書事務所│收據(丙○○)│「正達代書事務所」印文貳│
│    │        │              │            │枚、「龔仁禮」印文壹枚  │
├──┼────┼───────┼──────┼────────────┤
│二十│89/1/12 │正信代書事務所│收據(宇○○)│「正達代書事務所」印文貳│
│    │        │              │            │枚、「龔仁禮」印文壹枚  │
├──┼────┼───────┼──────┼────────────┤
│二一│89/1/12 │正信代書事務所│收據(戌○○)│「正達代書事務所」印文貳│
│    │        │              │            │枚、「龔仁禮」印文壹枚  │
└──┴────┴───────┴──────┴────────────┘
附表陸：
┌──┬───────────────────────┬────────┐
│編號│品                                          名│數            量│
├──┼───────────────────────┼────────┤
│ 一 │行動電話（廠牌ＭＯＴＯＲＯＬＡ，型號Ｖ３６８８│壹支            │
│    │，甲○○持有使用）                            │                │
├──┼───────────────────────┼────────┤
│ 二 │行動電話（廠牌ＳＩＥＭＥＮＳ，型號Ｃ２５８８，│壹支            │
│    │張遵偉持有使用）                              │                │
├──┼───────────────────────┼────────┤
│ 三 │行動電話（廠牌ＭＯＴＯＲＯＬＡ，型號ＣＤ９２８│貳支            │
│    │，蘇修弘持有使用）                            │                │
├──┼───────────────────────┼────────┤
│ 四 │行動電話（廠牌ＭＯＴＯＲＯＬＡ，型號ＬＦ２００│壹支            │
│    │０，午○○持有使用）                          │                │
├──┼───────────────────────┼────────┤
│ 五 │行動電話（廠牌ＭＯＴＯＲＯＬＡ，型號ＭＩＣＲＯ│壹支            │
│    │，蘇修弘持有使用）                            │                │
├──┼───────────────────────┼────────┤
│ 六 │空白表格                                      │貳佰貳拾張    │
├──┼───────────────────────┼────────┤
│ 七 │保誠代書事務所名片                            │貳盒            │
├──┼───────────────────────┼────────┤
│ 八 │正信代書事務所印章                            │壹枚            │
├──┼───────────────────────┼────────┤
│ 九 │張登堯印章                                    │壹枚            │
├──┼───────────────────────┼────────┤
│ 十 │龔仁禮印章                                    │壹枚            │
├──┼───────────────────────┼────────┤
│十一│吳信儀印章                                    │壹枚            │
├──┼───────────────────────┼────────┤
│十二│吳信儀郵局存摺（局號000000－0，帳號０１│壹本            │
│    │８５２７－１）                                │                │
├──┼───────────────────────┼────────┤
│十三│紀錄簿                                        │肆本            │
├──┼───────────────────────┼────────┤
│十四│登報資料                                      │拾捌張          │
├──┼───────────────────────┼────────┤
│十五│收據                                          │拾張          │
├──┼───────────────────────┼────────┤
│十六│客戶資料                                      │壹佰肆拾張    │
├──┼───────────────────────┼────────┤
│十七│申請行動電話資料                              │捌張            │
├──┼───────────────────────┼────────┤
│十八│紀錄紙（業經蘇修弘撕破）                      │壹張            │
└──┴───────────────────────┴────────┘
附表柒：（被害地點：保誠代書事務所）金額以新臺幣（下同）
        為單位
┌──┬───┬────┬─────┬─────┬───────────┐
│編號│被害人│被害時間│欲借款金額│被詐騙金額│備                  註│
├──┼───┼────┼─────┼─────┼───────────┤
│ 一 │卯○○│88/11/17│二十萬元  │一萬元    │指認蘇修弘、Ｄ○○    │
├──┼───┼────┼─────┼─────┼───────────┤
│ 二 │林圳雄│88/11/17│六十萬元  │一萬九千元│指認午○○            │
├──┼───┼────┼─────┼─────┼───────────┤
│ 三 │己○○│88/11/20│          │ 十三萬元 │指認Ｂ○○            │
├──┼───┼────┼─────┼─────┼───────────┤
│ 四 │宙○○│88/11/26│三十萬元  │五千元    │                      │
├──┼───┼────┼─────┼─────┼───────────┤
│ 五 │亥○○│88/12   │          │二千元    │指認Ｄ○○            │
├──┼───┼────┼─────┼─────┼───────────┤
│ 六 │申○○│88/12   │十萬元    │一萬元    │                      │
├──┼───┼────┼─────┼─────┼───────────┤
│ 七 │玄○○│88/12   │          │一萬元    │                      │
├──┼───┼────┼─────┼─────┼───────────┤
│ 八 │辰○○│88/12   │          │四萬五千元│指認Ｄ○○、蘇修弘、張│
│    │      │        │          │          │遵奎                  │
├──┼───┼────┼─────┼─────┼───────────┤
│ 九 │邱保仁│88/12/3 │一百萬元  │一萬二千元│指認張源宗、Ｄ○○    │
├──┼───┼────┼─────┼─────┼───────────┤
│ 十 │黃○○│88/12/14│四十萬元  │四萬元    │                      │
├──┼───┼────┼─────┼─────┼───────────┤
│十一│林煌育│88/12/14│          │八萬元    │                      │
├──┼───┼────┼─────┼─────┼───────────┤
│十二│酉○○│88/12/16│五十萬元  │二萬五千元│指認Ｄ○○            │
├──┼───┼────┼─────┼─────┼───────────┤
│十三│陳錦宏│88/12/17│五十萬元  │四萬元    │                      │
├──┼───┼────┼─────┼─────┼───────────┤
│十四│Ｃ○○│不詳    │三十萬元  │一萬元    │指認Ｄ○○            │
└──┴───┴────┴─────┴─────┴───────────┘
附表捌：
┌──┬────┬───────┬──────┬────────────┐
│編號│犯罪時間│犯  罪  地  點│偽造文書名稱│偽造印文、署押數量      │
├──┼────┼───────┼──────┼────────────┤
│ 一 │88/11/17│保誠代書事務所│收據(林圳雄)│「保誠代書事務所」印文貳│
│    │        │              │            │枚、「李保誠」印文壹枚  │
├──┼────┼───────┼──────┼────────────┤
│ 二 │88/11/26│保誠代書事務所│收據(林圳雄)│「保誠代書事務所」印文貳│
│    │        │              │            │枚、「李保誠」印文壹枚  │
├──┼────┼───────┼──────┼────────────┤
│ 三 │88/11/26│保誠代書事務所│委託授權書  │「保誠代書事務所」印文貳│
│    │        │              │（宙○○）  │枚、「李保誠」印文壹枚  │
├──┼────┼───────┼──────┼────────────┤
│ 四 │88/11/26│保誠代書事務所│收據(宙○○)│「保誠代書事務所」印文貳│
│    │        │              │            │枚、「李保誠」印文壹枚  │
├──┼────┼───────┼──────┼────────────┤
│ 五 │88/12/3 │保誠代書事務所│收據(邱保仁)│「保誠代書事務所」印文貳│
│    │        │              │            │枚、「李保誠」印文壹枚  │
├──┼────┼───────┼──────┼────────────┤
│ 六 │88/12/16│保誠代書事務所│收據(酉○○)│「保誠代書事務所」印文壹│
│    │        │              │            │枚、「李保誠」印文壹枚、│
│    │        │              │            │「徐靜雲」署押貳枚      │
├──┼────┼───────┼──────┼────────────┤
│ 七 │88/12/17│保誠代書事務所│收據(陳錦宏)│「保誠代書事務所」印文貳│
│    │        │              │            │枚、「李保誠」印文壹枚  │
└──┴────┴───────┴──────┴────────────┘
                                                      Ｆ


司法院資訊處製作；財團法人民間司法改革基金會備份。
